臺灣高等法院交通事件裁定           100年度交抗字第1210號
抗 告 人即
異 議 人即
受 處 分人  陳文豊
上列抗告人因違反道路交通管理處罰條例案件，不服臺灣臺北地
方法院中華民國100年9月9日所為100年度交聲字第1535號裁定，
提起抗告，本院裁定如下：
    主  文
抗告駁回。
    理  由
一、原裁定意旨略以：受處分人陳文豊對於臺北市交通事件裁決
    所於民國99年7月20日所為之北市裁罰字第裁22-AEY760013
    號及同年月23日所為之北市裁罰字第裁22-AEY760012號等處
    分聲明異議，經原審法院分別以99年度交聲字第1368號、99
    年度交聲字第1394裁定後，受處分人不服提起抗告，經本院
    分別以100年度交抗字第118號、99年度交抗字第1907號裁定
    駁回。是受處分人對上開已經法院裁定確定之交通裁罰案件
    聲明異議，違反一事不再理原則，以其聲明異議顯不合法律
    上之程式，且無從補正，而予以駁回。
二、抗告意旨略以：原審將受處分人所提以莫須有之裁罰致妨礙
    受處分人自由行使財產權之妨礙自由之告訴視為異議，明顯
    不當，本件並不適用一事不再理，逕以程序事項駁回，就實
    體部分避而不裁。又該車違規並無直接證據證明，有違刑事
    訴訟法第154條無證據不得認定犯罪事實之規定，且受處分
    人非當事人，轉嫁之罰，難以服眾云云。
三、經查：
(一)按所遞書狀未揭明提起上訴，若其內容係對於原判決有不服
    之表示，即應認為上訴（參最高法院21年抗字第112號判例
    意旨參照）。乃法令既多且雜，一般人民無以深切明瞭法律
    規定，為保障人民訴訟救濟之權利，對於人民陳述不服原處
    分機關裁決之聲明異議方式，似應予從寬認定之必要，不應
    拘泥於受處分人不服之方式係使用申訴或異議等語句，或未
    依司法狀紙之格式為之，而有相異之處理，亦即只要受處分
    人於收受裁決書後所為不服之意思表示，以書狀載明其所不
    服之意旨，即應認為係屬合法之聲明異議。觀諸受處分人於
    原審法院所提之「栽贓妨害自由告訴狀」之內容稱：無證據
    不得認定犯罪事實、要求交付證據、裁定依據僅證人黃義榮
    之口述、錄音光碟、該案欠缺在場證明、警員行為證明及報
    案人、當場車輛數量所述情節等語，均係就臺北市交通事件
    裁決所於民國99年7月20日所為之北市裁罰字第裁22-AEY760
    01 3號及同年月23日所為之北市裁罰字第裁22-AEY760012號
    所為之裁罰為爭執，是形式上雖為告訴狀，實係就交通裁罰
    事件表示不服，原審視為聲明異議，依交通事件程序處理之
    ，尚無違誤。
(二)法院認為聲明異議不合法律上之程式或其異議權已經喪失者
    ，應以裁定駁回之，道路交通事件處理辦法第17條前段定有
    明文。又法院受理有關交通事件，準用刑事訴訟法有關規定
    ，道路交通管理處罰條例第89條及道路交通事件處理辦法第
    3條亦有明定。內容事實相同之同一案件，僅能為一次司法
    機關審理之客體，經實體裁判確定後，產生既判力，此為「
    一事不再理」原則。故就已經裁定確定之同一交通違規事實
    ，重複向法院聲明異議，應認不合法律上之程式，予以駁回
    。受處分人陳文豊對於同一交通違規行為，以無證據證明違
    規行為而裁罰，阻礙其為異動財產權之自由為理由，再為爭
    執，其聲明異議顯不合法。原審法院以受處分人所為聲明異
    議不合法，且無從補正，駁回其聲明異議，並無不合。且
    本件聲明異議既不合法，其餘實體事項自毋庸再予審究，本
    件抗告，為無理由，應予駁回。
據上論斷，應依道路交通管理處罰條例第89條，道路交通事件處
理辦法第25條，刑事訴訟法第412條，裁定如主文。
中    華    民    國    100     年  10      月    5    日
                  刑事第十一庭  審判長法  官  許宗和
                                      法  官  沈君玲
                                      法  官  趙功恆
以上正本證明與原本無異。
不得再抗告。
                                      書記官  陳佳伶
中    華    民    國    100     年    10    月    5    日